最高法院民事判決　　　　　　　　　　　　　　　　九十一年度台上字第七七○號
　　上　訴　人　通益國際有限公司
　　法定代理人　謝清杉
　　訴訟代理人　李合法律師
　　　　　　　　陳靜雲律師
　　被 上訴 人　甲○○
右當事人間請求給付買賣價金事件，上訴人對於中華民國八十九年六月三十日台灣高
等法院高雄分院第二審判決（八十八年度上字第一九四號），提起上訴，本院判決如
左：
　　主  文
原判決關於駁回上訴人新台幣壹佰貳拾萬參仟參佰肆拾壹元本息之訴及該訴訟費用部
分廢棄，發回台灣高等法院高雄分院。
其他上訴駁回。
第三審訴訟費用關於駁回其他上訴部分，由上訴人負擔。
    理  由
本件上訴人通益國際有限公司之法定代理人原為張連輝，現已變更為謝清杉，有其提
出之該公司變更登記事項卡為證，茲據謝清杉聲明承受訴訟，核無不合，先予敘明。
次查，上訴人主張：被上訴人於民國八十二年六月間與訴外人緯山農牧股份有限公司
（下稱緯山公司）訂立買賣契約，約定向該公司購買伊進口之蛋雞籠養設備五棟及洗
選蛋機一部，蛋雞籠養設備「每棟」價金為美金三十萬二千三百十六元，依當時一美
元折合新台幣二十七．五元計算，為新台幣（下同）八百三十一萬三千六百九十元，
洗選蛋機之價金則為一千二百十三萬四千四百九十八元，其他相關之材料費、進口稅
捐、運費、報關費等另計。被上訴人除付清前四棟蛋雞籠養設備之價金外，第五棟設
備經其於八十四年六月間驗收後，僅付款六百九十七萬九千八百三十九元，尚欠尾款
八十三萬一千三百六十九元；加計蛋雞籠養設備之各項進口稅捐、運費、報關費等五
十萬二千四百八十二元、洗選蛋機進口稅金三十二萬六千五百五十四元、包裝機運費
及稅金五萬一千六百零九元、雞蛋輸送帶等材料費三十七萬一千九百七十二元，共二
百零八萬三千九百八十六元未獲清償。嗣緯山公司已將該債權讓與伊，經伊於八十六
年十二月九日通知被上訴人，被上訴人竟拒不給付等情，爰依買賣（尾款及材料費部
分）、無因管理（稅金、運費、報關費用等部分）之法律關係，求為命被上訴人如數
給付，並自起訴狀繕本送達翌日（八十七年五月十九日）起加付法定遲延利息之判決
（第一審命被上訴人給付之利息，原自八十七年五月一日起算，惟上訴人於原審審理
中，已「減縮」自起訴狀繕本送達翌日起算。又上訴人請求第一審共同被告馮超俊為
給付部分，經第一審判決駁回後，未據上訴人聲明不服，已告確定）。
被上訴人則以：上訴人與緯山公司間之債權讓與並未通知伊，對伊自不生效力；縱經
通知，上訴人之債權已罹於二年之短期時效而消滅，伊亦得拒絕給付。況伊已清償全
部價金，而運費及稅金等項，性質上係包括於價金之內，上訴人又未舉證證明確有支
付，其所為之請求，仍非有理等語，資為抗辯。
原審廢棄第一審命被上訴人應給付上訴人二百零八萬三千九百八十六元及其利息之判
決，改判駁回上訴人之訴，係以：被上訴人與緯山公司間訂有蛋雞籠養設備五棟、洗
選蛋機一部，及雞蛋輸送帶等材料之買賣契約，緯山公司已將買賣標的物交付予被上
訴人，並將該契約之債權讓與上訴人，經通知被上訴人在案。被上訴人抗辯價款已全
部付清，即其債務業因清償而消滅云云，未能舉證以實其說，固非可採，惟上訴人主
張被上訴人未付款項中，有關第五棟蛋雞籠養設備尾款八十三萬一千三百六十九元、
雞蛋輸送帶之材料費三十七萬一千九百七十二元，合計一百二十萬三千三百四十一元
部分，既係依買賣之法律關係請求，經適用民法第一百二十七條第八款之規定，其請
求權時效為二年。而兩造對於買賣標的物已於八十四年六月間交付，依合約約定，應
於交貨之同時付清價金並不爭執，則上訴人之價金請求權自八十四年六月起即可行使
。乃上訴人遲至八十七年四月十日始向第一審法院起訴，顯逾二年之消滅時效期間。
被上訴人以上訴人之請求權已罹於時效為抗辯而拒絕給付，洵屬有據。至被上訴人之
子馮超俊於八十五年八月十日傳真予上訴人，僅提議可將機器以二百萬元之代價交由
上訴人處理，並無任何文字明確表示承認債務存在，且上訴人之職員陳麗美曾在該傳
真上註明：「馮超俊堅持不付貨款」等字樣，被上訴人在嗣後受通知債權讓與之事實
時，更以存證信函爭執洗選蛋機機件有瑕疵，顯見實難以該傳真函文之提議，即認被
上訴人有承認債務之意思。又上訴人所主張之八十六年九月間兩造曾商討抵償之可能
性、八十六年底上訴人之副理陳東北曾向被上訴人催討價金、八十六年十二月間上訴
人曾以存證信函通知債權讓與之事實並請求被上訴人付款等情，姑不論均為被上訴人
否認，且各該事實悉在八十六年六月間上訴人之請求權時效消滅以後，難謂被上訴人
有因該商討等事實而承認債務之意思。被上訴人在第一審爭執其貨款已付清，其本意
即係不願再為給付，自亦無承認債務存在之意思，故前述尾款及材料費部分，上訴人
之請求，為無理由。其次，有關蛋雞籠養設備各項進口稅捐、報關費及運費等五十萬
二千四百八十二元、洗選蛋機進口稅金三十二萬六千五百五十四元、包裝機運費及稅
金五萬一千六百零九元等（合計八十八萬零六百四十五元）部分，依約（被上訴人與
緯山公司間之契約）固應由被上訴人於價金外另行支付，然既係契約約定而為被上訴
人委由上訴人墊付之款項，則上訴人代墊該款項之原因，顯係基於契約約定。上訴人
依無因管理之法律關係為請求，即有未合；況此代墊款依約定應以被上訴人實際繳付
之單據為準，而被上訴人已否認上訴人有實際墊付該費用，上訴人提出之發貨傳票，
又係上訴人單方製作之文書，其上被上訴人之子馮超俊簽名，僅足證明被上訴人有收
受貨物，難認係上訴人支付該稅捐之憑證；另上訴人提出之稅捐申報書，係其銷售貨
物應繳營業稅之申報資料，仍不能據以佐證其確有代為墊付之事實。從而，上訴人本
於買賣及無因管理之法律關係，請求被上訴人給付，均不應准許等詞，為其判斷之基
礎。
關於廢棄發回部分（即上訴人請求尾款及材料費共計一百二十萬三千三百四十一元本
息部分）：
按消滅時效因請求、承認、起訴而中斷。所謂承認，指義務人向請求權人表示是認其
請求權存在之觀念通知而言。又承認不以明示為限，默示的承認，如請求緩期清償、
支付利息等，亦有承認之效力，本院著有五十一年台上字第一二一六號判例。本件上
訴人將債權讓與之事實通知被上訴人時，被上訴人曾以存證信函爭執機件有瑕疵，為
原審所認定。果爾，除有瑕疵部分外，其餘無瑕疵之機件價款，被上訴人是否無承認
之意思？原審未推闡明晰，逕為上訴人敗訴之判決，已非允洽；況被上訴人之子馮超
俊曾於八十五年八月十日以傳真函致緯山公司陳麗美小姐，表示：「本公司現有之D-
IAMOND 4100機器，原先與張董討論需300萬NT，才會賣出，現為減輕損失，可告訴張
董若能給我 200萬NT，便可交與張董處理，至於張董販售價我沒意見」等語（見原審
卷九九頁），而依機器型錄所載（見第一審卷五九頁），「DIAMOND 4100」機器似為
系爭洗選蛋機，則被上訴人之子馮超俊於時效進行中所為上開表示之真意何在？倘係
代理被上訴人為「以機器抵銷欠款」之意思表示，縱其未明示承認債務，能否謂未有
以機器抵債即承認債務之默示表示？尚非無疑。原審未詳加研求，遽以被上訴人無承
認債務之意思，而為不利於上訴人之判斷，揆諸前揭說明，亦有可議。上訴意旨，指
摘原判決駁回其請求此價金部分本息之訴為不當，聲明廢棄，為有理由。又系爭買賣
契約似載明上訴人及訴外人緯山公司為出賣人（見一審卷二九、三三頁）。上訴人究
係契約之當事人？抑為系爭債權之受讓人？案經發回，宜併注意及之。
關於駁回上訴部分（即上訴人請求相關稅捐、報關費及運費等八十八萬零六百四十五
元部分）：
原審依其採證認事之職權行使，所論斷：上訴人代墊款項之原因，乃基於其與緯山公
司間所訂合約書之約定，上訴人即不得依無因管理之法律關係為此部分之請求等情，
因而駁回上訴人此部分之訴，經核於法洵無違誤。上訴意旨，徒就原審贅述關於上訴
人未能證明已為墊款之認定理由為指摘，聲明廢棄此部分之原判決，非有理由。
據上論結，本件上訴為一部有理由，一部無理由，依民事訴訟法第四百七十七條第一
項、第四百七十八條第一項、第四百八十一條、第四百四十九條第一項、第七十八條
，判決如主文。
中      華      民      國    九十一    年      四      月    二十五    日
                              最高法院民事第七庭
                                  審判長法官  蘇  茂  秋
                                        法官  徐  璧  湖
                                        法官  朱  建  男
                                        法官  曾  煌  圳
                                        法官  沈  方  維
      右正本證明與原本無異
                                              書  記  官
中      華      民      國    九十一    年      五      月      七      日
